【裁判字號】    98,交聲,748
【裁判日期】    980415
【裁判案由】    違反道路交通管理處罰條例聲明異議
【裁判全文】
臺灣臺北地方法院交通事件裁定         98年度交聲字第748號
原處分機關  臺北市交通事件裁決所
受處分人    甲○○
上列受處分人因違反道路交通管理處罰條例案件，對於臺北市交
通裁決所中華民國98年2月16日所為之處分（原處分案號：北市
裁罰字第裁22-AEW514141號裁決書）聲明異議，本院裁定如下：
    主  文
異議駁回。
    理  由
一、按道路交通管理處罰條例所稱之「車輛」，係指在道路上以
    原動機行駛之汽車（包括機器腳踏車）或以人力、獸力行駛
    之車輛；道路交通安全規則所稱之「汽車」，係指在道路上
    不依軌道或電力架線而以原動機行駛之車輛（包含機器腳踏
    車），道路交通管理處罰條例第3條第8款、道路交通安全規
    則第2條第1項第1款定有明文。次按指向線，用以指示車輛
    行駛方向。以白色箭頭劃設於車道上，道路交通標誌標線號
    誌設置規則第188條第1項亦有明文。再按汽車駕駛人，爭道
    行駛有不按遵行之方向行駛者，處新臺幣（下同）600元以
    上1,800元以下罰鍰；又汽車駕駛人，駕駛汽車有違反本條
    例之行為，經交通勤務警察或依法令執行交通稽查任務人員
    制止時，不聽制止或拒絕停車接受稽查而逃逸者，除按各該
    條規定處罰外，處3,000元以上6,000元以下罰鍰，道路交通
    管理處罰條例第45條第1款、第60條第1項分別亦定有明文；
    另汽車駕駛人違反道路交通管理處罰條例第45條、第60條第
    1 項規定者，除依原條款處罰鍰外，並各記違規點數1點，
    道路交通管理處罰條例第63條第1項第1款亦有明定。
二、本件異議人即受處分人於民國98年1月12日下午1時39分許，
    騎乘車牌號碼HZ6-776 號重型機車，行經臺北市○○路時，
    因逆向而不按遵行之方向行駛，為臺北市政府警察局大同分
    局交通分隊警員乙○○當場攔停示意受檢，惟受處分人竟拒
    絕停車接受稽查並加速駛離逃逸，員警乃記下車號等資料，
    以受處分人有違反道路交通管理處罰條例第45條第1款、第
    60 條第1項規定之行為，掣單逕行舉發，嗣受處分人於舉發
    通知單上所載應到案日期即98年2月12日前向原處分機關提
    出申訴，經原處分機關請舉發單位調查結果，仍認受處分人
    有前開違規行為，原處分機關乃於98年2月16日依前揭道路
    交通管理處罰條例第45條第1款、第60條第1項、第63條第1
    項第1款（裁決書漏引第1項第1款）規定，分別裁處受處分
    人罰鍰900元、3,000元，並各記違規點數1點（共2點）。
三、本件異議人聲明異議意旨略以：伊那天下午送貨走南京西路
    （由東向西），騎到寧夏路口，因那時機車及汽車很多，馬
    路壅塞，而寧夏路口有一個弧度，加上寧夏路口有人違規停
    車，伊被車子逼到靠右內行駛，被逼到寧夏路口的弧度裡，
    我連進入寧夏路裡都沒有就迴出來，騎到南京西路的機車等
    候區，停在等候區內，伊覺得警察所站的角度會認為伊有逆
    向，但伊真的沒有逆向，伊有看到交通警察站在現場，有聽
    到警察吹哨，當時已變綠燈，而伊又沒有違規，所以就騎走
    迴轉變成南京西路西向東方向，如果知道是找伊，伊一定會
    停下來，為此聲明異議，請求撤銷原處分等語。
四、經查：
（一）受處分人於前揭時、地，騎乘車牌號碼HZ6-776號重型機
      車，因逆向而未依照遵行方向行駛，為臺北市政府警察局
      大同分局交通分隊警員乙○○當場攔停示意受檢，惟受處
      分人竟拒絕停車接受稽查並加速駛離逃逸之事實，業據證
      人即本件舉發違規之員警乙○○到庭證稱：當天我在寧夏
      路2號前執勤，發現一輛重型機車HZ-6776號由寧夏路北往
      南方向逆向行駛，右轉南京西路。我當時吹哨攔停該輛機
      車，但是該車不予理會，就由南京西路內側車道迴轉，沿
      南京西路西往東方向行駛。我將該車車號記錄下來，回去
      逕行開單舉發。我是看見異議人由寧夏路，由北往南騎出
      來的，並非單純的由寧夏路口騎出轉到南京西路。該處為
      大路口，車輛停等很多，不適合尾隨該輛重型機車，所以
      我就逕行舉發。該處車流量很大，有擁塞的狀況。當時寧
      夏路上則是沒有汽機車，因為該處為單行道，只會有由南
      京西路順向往寧夏路，是南往北的方向等語明確（本院卷
      第15頁反面至16頁反面）；乙○○身為執法人員，與受處
      分人既素不相識，且無任何宿怨仇隙，衡情證人應無在執
      行交通勤務中，刻意舉發素不相識、毫無冤仇之受處分人
      ，且甘冒偽證之罪責，於本院調查中到庭具結為虛偽之陳
      述，以羅織誣陷受處分人之可能或必要；參以證人當時所
      在之位置係於寧夏路2號前紅磚人行道上（即違規車輛右
      前方），前方亦無任何遮蔽物，可清晰觀看受處分人之違
      規情形，且證人當時在寧夏路看到的違規車輛只有一輛，
      亦無誤認之可能，是應認證人乙○○上開之證詞為可採。
      復有證人乙○○當庭繪製之現場圖1紙、現場道路照片6幀
      、證人乙○○於現場道路照片上繪製之受處分人車輛行進
      路線（本院卷第19頁第1張、第21頁第1張照片）、本件臺
      北市政府警察局舉發違反道路交通管理事件通知單、臺北
      市政府警察局大同分局98年3月6日北市警同分交字第
      09830278200號函各1紙在卷可憑，是受處分人確有因逆向
      而不按遵行之方向行駛，經交通勤務警察制止時，拒絕停
      車接受稽查而逃逸之違規行為，堪以認定。
（二）又受處分人雖辯稱：伊又沒有違規，所以就騎走，迴轉變
      成南京西路西向東方向，如果知道是找伊，伊一定會停下
      來云云。惟查，證人乙○○於本院證稱：我先吹哨，並有
      舉起右手做出攔停的動作。攔停異議人之前，異議人之車
      速是一般的車速，並沒有特別快，但是我做出攔停動作之
      後，異議人見狀就視而不見，並加速逃逸了，異議人的車
      速有比我做出攔停動作之前車速還要快等語（本院卷第16
      頁），足徵受處分人當時騎乘機車遭證人乙○○攔停時，
      拒絕停車接受稽查而逃逸之事實，至為明確。而受處分人
      亦於異議狀中自承：伊有聽到警察吹哨等語，另於本院調
      查中亦陳稱：伊當天有看到交通警察站在現場等語，則當
      員警吹哨並以手勢示意受處分人停車時，衡諸一般常情，
      任何人在此情況下均可認知員警係告知違規行為人應暫停
      路旁接受稽查之意，非單憑受處分人主觀認知其並無違規
      ，即無視於員警之攔停行為，拒絕停車接受稽查而逕自駕
      車駛離，是受處分人上開所辯，尚不足採。
五、綜上所述，受處分人確有於前開時、地，騎乘車牌號碼HZ6-
    776號重型機車，因逆向而不按遵行之方向行駛，經交通勤
    務警察制止時，拒絕停車接受稽查而逃逸之違規行為。原處
    分機關依前開道路交通管理處罰條例第45條第1款、第60條
    第1項、第63條第1項第1款（裁決書漏引第1項第1款）規定
    ，分別裁處受處分人罰鍰900元、3,000元，並各記違規點數
    1點（共2點），尚無違誤。受處分人猶執前詞指摘原處分不
    當，為無理由，自應將其異議駁回。
據上論斷，依道路交通案件處理辦法第19條，裁定如主文。
中    華    民    國    98    年    4     月    15    日
                              交通法庭法  官  楊蕙芬
以上正本證明與原本無異
如不服本裁定應於送達後5日內向本院提出抗告狀
                                      書記官  馬正道
中    華    民    國    98    年    4     月    16    日


司法院資訊處製作；財團法人民間司法改革基金會備份。
